【裁判字號】    95,交簡上,104
【裁判日期】    951212
【裁判案由】    公共危險
【裁判全文】
臺灣臺北地方法院刑事判決           95年度交簡上字第104號
上  訴  人
即  被  告  甲○
上列上訴人即被告因公共危險案件，不服本院民國九十五年九月
十三日九十五年度店交簡字第三六一號第一審刑事簡易判決（聲
請簡易判決處刑案號：九十五年度偵字第一四六八一號），提起
上訴，本院管轄之第二審合議庭判決如下：
    主  文
上訴駁回。
    事  實
一、甲○曾於民國九十年間，因酒醉駕車行為犯刑法第一百八十
    五條之三公共危險罪，經本院以九十年度店交簡字第二○七
    號判決科罰金銀元二萬元，如易服勞役以銀元三百元折算一
    日確定，嗣於九十年六月十二日繳清罰金執行完畢（不構成
    累犯），猶未知悔改，復於九十五年六月十四日二十一時許
    ，在臺北縣新店市○○路某餐廳內飲用酒類至反應較慢、感
    覺減低而影響駕駛之程度後，仍自該處騎乘車牌號碼Ｋ五Ｈ
    －九八九號重型機車，往臺北市○○區○○路三段住處方向
    行駛，嗣於翌日零時二十五分許，行經臺北市○○區○○路
    一段之景美橋頭時，因騎機車搖擺不穩而為警攔檢，經警對
    其施以吐氣酒精濃度測試，當場測得其吐氣中所含酒精濃度
    高達每公升零點七五毫克而查獲上情。
二、案經臺北市政府警察局文山第一分局報請臺灣臺北地方法院
    檢察署檢察官偵查後聲請以簡易判決處刑。
    理  由
一、上開事實業據上訴人即被告甲○於偵查中及本院審理時均坦
    承不諱，而被告經警於查獲當場測試吐氣中酒精濃度，測得
    其吐氣所含酒精濃度高達美公升零點七五毫克，亦有酒精濃
    度測試單一紙在卷可憑（見偵查卷第十四頁）；又按若以呼
    氣酒精濃度測試器測得之濃度達到每公升零點七五毫克時，
    其症狀為反應較慢，感覺減低，思考、個性及行為改變，將
    影響駕駛等情，有卷附行政院國軍退除役官兵輔導委員會臺
    北榮民總醫院八十八年八月五日北總內字第二六八六八號
    函可憑（見本院卷第二十三頁）；且被告為警攔查後命其作
    直線步行、單腳站立及於同心圓環狀帶中劃圈等測試時，均
    無法合格通過測試等情形，亦有偵查卷所附九十五年六月十
    五日檢測紀錄表可佐（見偵查卷第十六頁），而被告於偵查
    中亦表示對於上開測試觀察紀錄表並無意見（見偵查卷第二
    十三頁），顯見被告為警查獲當時，已處於酒後不能安全駕
    駛動力交通工具之情狀甚明，是被告之上開自白應與事實相
    符，可以採信。本案事證明確，被告之犯行堪以認定，應依
    法論科。
二、被告行為後，前於九十四年二月二日修正公佈之刑法，已自
    九十五年七月一日起施行，另刑法施行法亦於九十五年六月
    十四日增訂該法第一條之一規定，並自九十五年七月一日施
    行。其中修正後刑法第二條之規定，乃係關於新舊法比較適
    用之準據法，其本身無關行為可罰性要件之變更，故於九十
    五年七月一日刑法修正施行後，如有涉及比較新舊法之問題
    ，即應逕依修正後刑法第二條第一項規定，為「從舊從輕」
    之比較（最高法院九十五年度第八次刑事庭會議決議意旨參
    照）。經查：
  (一)刑法第一百八十五條之三不能安全駕駛動力交通工具而駕駛
    罪，雖未修正，然於上開刑法及其施行法修正施行前，刑法
    第一百八十五條之三所定罰金刑部分之法定刑度既已於八十
    八年四月二十一日修正為銀元三萬元即新臺幣九萬元以下，
    則應依該修正之刑度為本條項之最高度刑（依罰金罰鍰提高
    標準條例第五條後段，上開罰金之數額不適用同條例第一條
    提高倍數之規定），而該條項最低刑度則依修正前刑法第三
    十三條第五款規定，應為銀元一元即新臺幣三元以上。嗣因
    刑法施行法第一之一條已增訂：「中華民國九十四年一月七
    日刑法修正施行後，刑法分則所定罰金之貨幣單位為新臺幣
    ；九十四年一月七日刑法修正時，刑法分則編未修正之條文
    定有罰金者，自九十四年一月七日刑法修正施行後，就其所
    定數額提高為三十倍，但七十二年六月二十六日至九十四年
    一月七日新增或修正之條文，就其所定數額提高為三倍。」
    又修正後刑法第三十三條第五款亦已將罰金刑調整為新臺幣
    一千元以上，以百元計算，故依前述標準換算，修正後刑法
    第一百八十五條之三之罰金刑法定刑度已變更為「新臺幣九
    萬元以下、一千元以上」，是比較修正前後刑度結果，應以
    修正前之規定對被告較為有利。
  (二)修正後刑法第四十一條第一項前段有關易科罰金折算標準之
    規定為：「犯最重本刑為五年以下有期徒刑以下之刑之罪，
    而受六個月以下有期徒刑或拘役之宣告者，得以新臺幣一千
    元、二千元或三千元折算一日，易科罰金。」，而修正前同
    條項就易科罰金之折算標準係規定：「得以一元以上三元以
    下折算一日，易科罰金」，再依修正前罰金罰鍰提高標準條
    例第二條（現已刪除）之規定，就其原定數額提高為一百倍
    折算一日，即係以銀元一百元、二百元、三百元折算一日，
    折算為新臺幣幣值後，則為以新臺幣三百元、六百元、九百
    元折算一日。是比較修正前後之易科罰金折算標準，自以行
    為時即修正前之規定，較有利於被告。本案既仍適用修正前
    刑法第四十一條第一項前段之規定定被告易科罰金之折算標
    準，自仍應適用修正前罰金罰鍰提高標準條例第二條之規定
    提高折算之罰金數額，亦此敘明，且為免與刑法第四十一條
    第一項修正施行後所定易科罰金折算標準改採新臺幣計算產
    生混淆誤解起見，另引用現行法規所定貨幣單位折算新臺幣
    條例第二條明定易科罰金折算標準及折算新臺幣之數額，以
    資明確。
  (三)綜合上述各條文修正前後之比較後，適用修正後之刑法及刑
    法施行法等相關法律規定並未對被告更為有利，揆諸前揭刑
    法第二條第一項前段規定，即應適用修正前之刑法第四十一
    條第一項前段及罰金罰鍰提高標準條例第一條前段（未修正
    ）、第二條（修正前）等規定。
三、核被告所為，係犯刑法第一百八十五條之三之酒後不能安全
    駕駛動力交通工具而駕駛罪。原審以被告犯行事證明確，並
    審酌被告已有一次因酒醉駕車為本院判刑之紀錄，仍未反省
    警惕，不宜輕縱等等一切情狀，依刑事訴訟法第四百四十九
    條第一項、第三項、第四百五十四條第二項，刑法第二條第
    一項前段、第一百八十五條之三、修正前刑法第四十一條第
    一項前段，罰金罰鍰提高標準條例第二條，現行法規所定貨
    幣單位折算新臺幣條例第二條，以簡易判決判處被告有期徒
    刑三月，並諭知易科罰金之折算標準，認事用法均無違誤，
    量刑亦屬妥適。上訴人即被告之上訴意旨略以，本案並無構
    成累犯之情形，原判決以累犯規定加重量處，顯有判決不適
    用法則或適用不當之違法，另原審以刑事訴訟法之簡易程序
    審理，被告因而喪失訴訟程序之參與權，而被告為臺中縣和
    平鄉之泰雅族原住民，家境困苦，原從事之快遞工作又因酒
    後駕車遭吊扣駕照一年而無法繼續，頓失經濟來源，且有償
    還貸款之壓力，事而無力繳交易科罰金以免牢獄之災，另被
    告於犯後已坦承犯行，真誠悔悟，且未曾造成實害，故請求
    撤銷原審之判決，並為緩刑之宣告云云。然查，酒後駕車之
    行為確然嚴重影響社會公眾之交通安全等情，業經政府各相
    關機關業於各媒體強力宣導，為時甚久，況被告既曾因酒後
    駕車行為經本院判刑如上述，更應對於該行為之危險性及刑
    法處罰之意義深切明瞭，竟仍再犯本案犯行，顯見被告尚未
    因前次之刑罰獲致教訓，原審以此理由作為量刑之參考而酌
    予在法定範圍內提高其量處刑度，並非於法不符，亦未以構
    成累犯為由加重其刑，尚無判決違背法令之情形，而本案被
    告自始承認犯行，復有上開自白以外證據足資佐證，事證甚
    為明確，原審適用簡易程序而為判決，容無不當，亦無違法
    剝奪被告權利之情形，被告以其經濟上無法負擔易科罰金之
    金額云云，並非暫不執行其刑罰之正當理由，是被告猶執前
    詞提起上訴，為無理由，爰依法駁回其上訴。
據上論斷，應依刑事訴訟法第四百五十五條之一第一項、第三項
、第三百六十八條，判決如主文。
本案經檢察官蕭方舟到庭執行職務。
中    華    民    國    95    年    12    月    12    日
                  刑事第十庭  審判長法  官  吳秋宏
                                    法  官  姚念慈
                                    法  官  林柏弘
以上正本證明與原本無異。
本件判決不得上訴。
                                    書記官  柯貞如
中    華    民    國    95    年    12    月    12    日
附錄本案論罪科刑法條全文 :
刑法第185條之3
（重大違背義務致交通危險罪）
服用毒品、麻醉藥品、酒類或其他相類之物，不能安全駕駛動力
交通工具而駕駛者，處1年以下有期徒刑、拘役或3萬元以下罰金
。


司法院資訊處製作；財團法人民間司法改革基金會備份。
